【裁判字號】    98,監宣,27
【裁判日期】    990623
【裁判案由】    監護宣告
【裁判全文】
臺灣桃園地方法院民事裁定              98年度監宣字第27號
聲  請  人  甲○○
相  對  人  丙○○○
關  係  人  乙○○
上聲請人聲請監護宣告事件，本院裁定如下：
    主  文
宣告丙○○○（女，民國○○年○○月○日生，身分證統一編號：Ｚ00
0000000號）為受輔助宣告之人。
選定甲○○（女，身分證統一編號：Ｚ000000000號）為受輔助宣
告之人之輔助人。
指定乙○○（女，身分證統一編號：Ｚ000000000號）為會同開具
財產清冊之人。
聲請程序費用由受輔助宣告人丙○○○負擔。
    理    由
一、按法院對於監護宣告之聲請，認為未達因精神障礙或其他心
    智缺陷，致不能為意思表示或受意思表示，或不能辨識其意
    思表示之效果之程度者，得依第15條之1第1項規定，為輔助
    之宣告。對於因精神障礙或其他心智缺陷，致其為意思表示
    或受意思表示，或辨識其意思表示效果之能力，顯有不足者
    ，法院得因本人、配偶、四親等內之親屬、最近一年有同居
    事實之其他親屬、檢察官、主管機關或社會福利機構之聲請
    ，為輔助之宣告。民法第14條第1、3項及第15條之1定有明
    文。次按法院為監護之宣告時，應依職權就配偶、四親等內
    之親屬、最近1年有同居事實之其他親屬、主管機關、社會
    福利機構或其他適當之人選定1人或數人為監護人，並同時
    指定會同開具財產清冊之人。法院為前項選定及指定前，得
    命主管機關或社會福利機構進行訪視，提出調查報告及建議
    。監護之聲請人或利害關係人亦得提出相關資料或證據，供
    法院斟酌。法院選定監護人時，應依受監護宣告之人之最佳
    利益，優先考量受監護宣告之人之意見，審酌一切情狀，並
    注意下列事項：(一)受監護宣告之人之身心狀態與生活及財產
    狀況。(二)受監護宣告之人與其配偶、子女或其他共同生活之
    人間之情感狀況。(三)監護人之職業、經歷、意見及其與受監
    護宣告之人之利害關係。(四)法人為監護人時，其事業之種類
    與內容，法人及其代表人與受監護宣告之人之利害關係。民
    法第1111條、第1111條之1分別定有明文。次按受輔助宣告
    之人，應置輔助人。輔助人及有關輔助之職務，準用上開規
    定，同法第1113條復另有明文。又民事訴訟法第604條第1項
    規定，監護宣告之裁定，應同時選定監護人及指定會同開具
    財產清冊之人，並附理由。上開規定，於輔助宣告聲請事件
    準用之，民事訴訟法第624條之1第3項亦定有明文。
二、本件聲請意旨略以：聲請人甲○○之姐姐即相對人丙○○○
    ，於84年10月7日因精神分裂症，雖送醫診治但不見起色，
    近日甚且已因精神障礙或其他心智缺陷，致不能為意思表示
    或受意思表示，或不能辨識其意思表示之效果，有診斷證明
    書、殘障手冊可證，為此依法聲請鈞院准予對相對人為監護
    宣告，並指定甲○○為相對人之監護人暨指定乙○○為會同
    開具財產清冊之人等語。
三、經查，聲請人主張之事實業經其提出戶籍謄本、診斷證明書
    、殘障手冊為證，核屬相符。且經本院於鑑定機關即行政院
    衛生署桃園療養院鑑定醫師陳明旭前訊問相對人，相對人就
    詢問答稱：「（點呼相對人姓名？）對，我被打針了，相對
    人喃喃自語。」，「（你跟誰住？）人不舒服，住院，在醫
    院住，省立醫院。」「（是這裡嗎？）這裡不是省立醫院。
    」「（住多久？）不知道，我陪2個人住那裡，我怕痛，被
    打針有傷口。」；另訊據鑑定人陳明旭醫師稱以：個案自84
    年10月到院就診，診斷為精神分裂症及智能障礙，目前思考
    混亂，其餘詳如鑑定報告等語（參見本院99年3月4日訊問筆
    錄）。復參酌該院出具之精神鑑定報告書略以：譚員（即相
    對人）於民國82年左右，開始出現被害妄想、忌妒妄想、聽
    幻覺，於84年10月7日至本院初診，當時出現言不為題，聽
    幻覺等症狀，後續門診紀錄顯示譚員仍持續有症狀，包括明
    顯聽幻覺、自語、自笑、功能退化，無法操持家務，多由家
    人協助。87年5月開立精神分裂症重大傷病卡，並於同年6月
    開立慢性精神病（精神分裂症）及智能障礙之殘障手冊。鑑
    定結果顯示個案認知功能相當不佳，屬中等智能不足程度，
    思考內容凌亂，難進行有效溝通，亦易造成照顧者之困難，
    生活自我照顧功能不佳，可能需要他人長期照顧。結論：譚
    員為精神分裂症併輕度智能不足之個案，目前日常生活自理
    須人督促方能完成，經濟活動能力及社會活動能力皆有所缺
    失，即因精神障礙或其他心智缺陷，致其為意思表示、受意
    思表示或辨識意思表示效果能力達顯有不足之程度等語，有
    該所傳真之精神鑑定報告書在卷可稽。本院認相對人因精神
    障礙或其他心智缺陷，致其為意思表示或受意思表示，或辨
    識其意思表示效果之能力顯有不足，爰依民法第14條第3項
    之規定，宣告相對人丙○○○為受輔助宣告之人。
三、次查，本件經本院依職權囑託桃園縣政府對聲請人進行訪視
    結果略以：(一)聲請監護宣告之原因：因相對人之兒子為弱視
    者，而相對人之媳婦對於相對人不聞不問，亦不照顧，相對
    人係由其姊妹協助照顧，故要幫相對人聲請監護宣告，以防
    相對人後續有狀況，但其子女不出來處理。(二)相對人狀況說
    明：目前實際照顧者為醫院內之護理人員，而相對人之照顧
    費用為相對人自己的存款支付。(三)聲請人狀況說明：聲請人
    表示願意擔任相對人之監護人，因其為相對人之妹妹，且為
    家族中較清閒之人，故親人推選其擔任監護人，其他親屬亦
    同意。(四)會同開具財產清冊之人說明：願意擔任相對人之開
    具財產清冊之人，因相對人為其姐姐，其對相對人有情感亦
    有義務，其他親屬亦願意由其擔任相對人之開具財產清冊之
    人。(五)建議：據相對人目前之身心狀況顯示，相對人確實無
    法自理其生活事宜，意識狀況亦不清楚，故確有申請監護宣
    告之必要。建議擔任監護人（輔助人）之人：為聲請人甲○○。建議擔任本件開具相對人財產清冊之人：為相對人之大
    妹乙○○等語，有桃園縣政府99年1月27日府社助字第09900
    37112號函暨監護宣告訪視報告附卷可參。本院審酌聲請人
    甲○○即相對人之妹妹，既為相對人之手足，而相對人之親
    屬又無法妥適照顧相對人，則以其等之關係密切，認由其擔
    任相對人之輔助人，應屬符合相對人之最佳利益，爰依前揭
    規定選定甲○○為相對人之輔助人。又關係人乙○○亦為相
    對人之妹妹，當能善盡監督相對人之財產狀況，併依前揭規
    定指定關係人乙○○為會同開具財產清冊之人。
四、依民事訴訟法第608條第1項、第624條之1裁定如主文。
中    華    民    國    99    年    6    月    23    日
                  家事法庭法  官  陳添喜
以上正本係照原本作成。
宣告受監護宣告裁定不得抗告。
如對指定監護人裁定抗告須於裁定送達後10日內向本院提出抗告
狀，並繳納裁判費１０００元。
中    華    民    國    99    年    6    月    23    日
                          書記官  楊慧伶

司法院資訊處製作；財團法人民間司法改革基金會備份。
